【裁判字號】    94,易,1389
【裁判日期】    950511
【裁判案由】    竊盜
【裁判全文】
臺灣板橋地方法院刑事判決              94年度易字第1389號
公  訴  人  臺灣板橋地方法院檢察署檢察官
被      告  乙○○
選任辯護人  袁健峰律師
            陽文瑜律師
上列被告因竊盜案件，經檢察官提起公訴（94年度偵續字第125
號），本院判決如下：
    主  文
乙○○竊盜，處有期徒刑伍月，如易科罰金，以佰元折算壹日
。
    事  實
一、乙○○原受僱於友人甲○○所經營之「薇薇安婚紗禮服」店
    （位於臺北縣板橋市○○○路14號），從事婚紗店總管之工
    作，偶遇工作忙碌，不及返回桃園縣楊梅鎮住處，夜深即至
    另由甲○○經營之「成樺廣告印刷有限公司」（下稱成樺公
    司，位於臺北縣板橋市○○路27巷9 號1 樓）之辦公室住宿
    。詎乙○○意圖為自己不法之所有，於民國92年6 、7 月間
    某日，在成樺公司上址辦公室內，乘機竊取甲○○簽發完畢
    ，但置放在抽屜內之以日盛國際商業銀行（下稱日盛銀行）
    板橋分行為付款人、發票日93年2 月20日、票號CC0000000
    號、面額新臺幣（下同）20萬元之支票1 紙，得手後，交付
    予不知情之徐春燈於93年2 月24日至桃園縣楊梅鎮埔心郵局
    代為提示，惟因該支票業經甲○○掛失止付而遭退票。嗣因
    甲○○接獲乙○○所委任之實際財務管理有限公司於93年3
    月7 日出具之「債務委託協調通知書」後，始悉上情。
二、案經成樺公司代表人甲○○訴由桃園縣警察局楊梅分局報請
    臺灣板橋地方法院檢察署檢察官偵查起訴。
    理  由
一、訊據被告乙○○固坦承持有上開支票並交由徐春燈代為提示
    等情，惟矢口否認有何竊盜犯行，辯稱：上開支票係因甲○○前於92年2 月11日或12日向伊借款20萬元，而於92年8 月
    間某日簽發予伊以為清償，並非伊竊盜而得云云。惟查：
（一）前揭竊盜事實，業據被告在偵查中自白：伊確實有偷上開
      支票，竊盜日期不記得，但是白天時在甲○○公司的抽屜
      內偷的，該支票是單獨一張放在抽屜裡等情不諱（見94年
      度偵續一字第44號卷第108 頁），核其自白之內容就其竊
      盜支票之情形尚有具體之描述，而非僅空泛之詞。被告於
      本院審理時雖辯稱：當時因纏訟經年，身心俱疲，為求從
      長期窒息之壓力中得以喘息，方不惜犧牲清白而為不實之
      自白，其偵查中之自白不具任意性及真實性云云，然被告
      上開所辯僅係關於其自白之動機為何，並非指涉偵訊之檢
      察官有何以強暴、脅迫、利誘、詐欺或其他不正方法求取
      自白之情事，是其上開自白仍係出於一己自由意思之發動
      ，具有任意性而得為證據，被告辯稱其偵訊自白無任意性
      而不得採為證據，尚有誤會。
（二）衡諸下列證據及情狀，本院認被告上開自白係與真實相符
      ：
  １、被告就其所稱借款20萬元予告訴代表人甲○○乙節，並未
      能提出確實之借貸憑證以實其說；雖其提出其臺灣銀行帳
      戶存摺影本1 份，表示其係於92年2 月10日、11日分二天
      提領13萬元，加上手邊現金2 萬元及向母親借得之5 萬元
      ，總共20萬元借予甲○○云云，惟上開存摺提款紀錄至多
      僅能證明被告提領現金之事實，無從得知被告提領該等現
      金後之用途；況依前開存摺影本所示，被告係先於92年2
      月10日分3 次每次各提領3 萬元，繼於翌日分2 次每次各
      提領2 萬元，而類似之提款情形亦曾於91年4 月10日、11
      日出現過，從而被告於92年2 月10日、11日共提領13萬元
      之原因是否確係為借款予甲○○，誠有疑義。又被告於警
      詢時本謂借款予甲○○之日期為91年12月間或92年1 月間
      ，嗣於提出上開存摺影本時方改稱係92年2 月11日或12日
      交付借款，二次供述之借款時間不僅有差距，且中間有農
      曆新年此一明確之時間座標，是若被告確有於農曆新年過
      後借款予甲○○之事實，衡情應不至於警詢時誤以為係農
      曆新年前之91年12月間或92年1 月間借款。另關於被告所
      稱向母親徐月英借5 萬元轉借予甲○○部分，被告所供母
      親交付之現金有百元鈔、五百元鈔及千元鈔乙節，亦與證
      人徐月英所證交付之現金僅有千元鈔等情不符。綜上所述
      ，實難認被告確有借款20萬元予甲○○之事實。
  ２、次查，關於被告為何將支票交予徐春燈提示部分，被告及
      徐春燈在警詢時原均供述因被告需要現金，遂於93年1 月
      19日或20日持上開支票向徐春燈調現20萬元，嗣被告在偵
      查中改稱：支票發票日將屆時，遭甲○○恐嚇不得提示，
      伊因害怕而請徐春燈代為提示云云，證人徐春燈亦改變說
      法而為附合被告之證詞，稱：被告於93年2 月17日說有支
      票到期但不能提示，伊遂答應在伊戶頭提示云云，其先後
      說詞差異甚大。況如依被告所辯情節，甲○○既已知上開
      支票為被告持有中，則只要上開支票經屆期提示，不論提
      示者為何人，均足以認定上開支票係自被告流出，是被告
      所稱因遭甲○○恐嚇不得提示支票，方請徐春燈代為提示
      乙節，並不合理，被告請徐春燈代為提示其所持有支票之
      舉，亦與常情相違，應認有掩飾其持有支票事實之意圖。
（三）至於被告雖辯稱：甲○○雖謂上開支票係其簽發預備向丙○○批購腳踏墊2 千片之用，嗣因其母阻止該筆交易，故
      將支票留存預計供其父郭耀祥於93年2 月間買車之用，但
      甲○○在尚未與丙○○談妥交易數量、價格及付款日之前
      ，即將價金支票簽發完畢，誠不合理，且交易不成後大可
      將上開支票銷毀或轉作他筆交易使用，豈有刻意留存至93
      年2 月間支付購車價金？又依卷附甲○○日盛國際商業銀
      行及台新銀行之帳戶往來明細所示，92年2 月間甲○○存
      款合計僅有千餘元，足證其確有向被告借款之事實云云，
      然查，告訴代表人甲○○所述在與丙○○談妥腳踏墊交易
      數量、價格及付款日之前，即將上開支票簽發完畢作為價
      金支付之預備等節，固與一般交易常情有違，然丙○○為
      甲○○之乾姐，之前兩人曾有4 、5 次腳踏墊交易，而在
      92年下半年甲○○確實有再詢問腳踏墊交易之事，但最後
      沒有下單購買等情，業據證人丙○○在偵查及本院審理時
      結證綦詳，是衡諸甲○○與丙○○交情良好、前已有多次
      交易等情狀，甲○○所言簽發上開支票之原因亦不無可能
      ；另原預計之腳踏墊交易未繼續後，甲○○如何處理上開
      支票、是否留存供何筆交易使用，乃其本於發票人地位所
      得自由決定之事，難認其最後關於上開支票處理之決定有
      何異常。又縱依卷附甲○○日盛國際商業銀行及台新銀行
      之帳戶往來明細所示，92年2 月間甲○○存款合計僅有千
      餘元，然此不必然表示甲○○有向他人借款之需要，及確
      有向被告借款之事實。從而，被告上開所辯，亦不足採信
      。
（四）綜上所述，被告在偵查中已自白其竊盜支票行為綦詳，而
      就其何以取得上開支票之辯解，始終未能證明係其借款20
      萬元予甲○○並因而取得支票，甚且其所述借款及委請徐
      春燈代為提示支票等情節，亦有前述先後說詞不一及不合
      情理之處，是被告首開所辯，要難遽採。此外，復有上開
      支票、退票理由單、掛失止付票據提示人資料查報表、遺
      失票據申報書等影本附卷可稽，本件事證明確，被告如事
      實欄所述之犯行洵堪認定，應依法論科。
二、核被告所為，係犯刑法第320 條第1 項之竊盜罪。爰審酌被
    告犯罪之動機及目的乃為圖私利、如事實欄所述之犯罪手段
    、與被害人之關係、所生危害、於本院審理時否認犯罪之犯
    後態度等一切情狀，量處如主文所示之刑，並諭知易科罰金
    之折算標準，以示懲儆。
據上論斷，應依刑事訴訟法第299 條第1 項前段，刑法第320 條
第1 項、第41條第1 項前段，罰金罰鍰提高標準條例第1 條前段
、第2 條，判決如主文。
本案經檢察官蘇揚旭到庭執行職務。
中    華    民    國    95    年    5     月    11    日
                  刑事第十六庭審判長法  官  陳鴻清
                                    法  官  朱嘉川
                                    法  官  歐陽漢菁
以上正本證明與原本無異
如不服本判決應於送達後10日內向本院提出上訴狀
                                    書記官  陳春銘
中    華    民    國    95    年    5     月    12    日
附錄本案論罪科刑法條全文：
中華民國刑法第320條
意圖為自己或第 3 人不法之所有，而竊取他人之動產者，為竊盜
罪，處五年以下有期徒刑、拘役或五百元以下罰金。
意圖為自己或第 3 人不法之利益，而竊佔他人之不動產者，依前
項之規定處斷。
前二項之未遂犯罰之。


司法院資訊處製作；財團法人民間司法改革基金會備份。
